【裁判字號】    95,交聲,911
【裁判日期】    951205
【裁判案由】    聲明異議
【裁判全文】
臺灣臺南地方法院交通事件裁定         95年度交聲字第911號
移送機關    交通部公路總局嘉義區監理所臺南監理站
受處分人
即異議人    甲○○
上列受處分人因違反道路交通管理處罰條例案件，對於交通部公
路總局嘉義區監理所臺南監理站95年9月14日所為之裁決處分（
處分案號：嘉監南字第裁74-MZ0000000號）聲明異議，本院裁定
如下：
    主  文
異議駁回。
    理  由
一、聲明異議意旨略以：依據道路交通管理處罰條例第7條之2規
    定，對於違規行為之取締，經以科學儀器取得證據資料證明
    其行為違規者，該科學儀器應採固定式，並定期於網站公布
    其設置地點；又對於行車速度超過規定之最高速限之違規行
    為，應於一般道路須於前方1百公尺處，明顯標示告知駕駛
    人。然受處分人即異議人甲○○所有之車牌號碼J5-1595號
    自用小客車，於民國95年7月12日，經人駕駛而行經最高速
    限為50公里之省道台1線公路北上314公里處時，因行車速度
    為時速70公里而遭測速照相一節，經異議人實地勘查與照相
    取證，發現取締警員係設置臨時雷達測速照相儀器，且其設
    置警告標示之位置，係位於電線桿之北面而遭電線桿所遮擋
    ，加以該警告標示過小，以致駕駛人實際上無法清楚看見。
    再者，該標示係置於該路段314.5公里處，以上情形均與上
    開規定相違，故異議人不服原裁處，而提起本件異議等語。
二、按汽車駕駛人，行車速度，超過規定之最高時速，或低於規
    定之最低時速，除有第43條第1項第2款情形外，處新臺幣1
    千2百元以上2千4百元以下罰鍰，並記違規點數1點，道路交
    通管理處罰條例第40條及第63條第1項第1款分別定有明文。
    其次，同條例第7條之2第1項及第2項雖規定；「汽車駕駛人
    之行為有下列情形之一，當場不能或不宜攔截製單舉發者，
    得逕行舉發：……七、經以科學儀器取得證據資料證明其行
    為違規。前項第七款之科學儀器應採固定式，並定期於網站
    公布其設置地點。」，但同條第2項但書則另規定：「……
    但汽車駕駛人之行為屬下列情形之一者，不在此限：……九
    、行車速度超過規定之最高速限或低於規定之最低速限。…
    …」，故關於行車速度超過規定之最高速限或低於規定之最
    低速限之取締，如係經以科學儀器取得證據資料證明其行為
    違規者，該科學儀器並非不得採用非固定式。再者，按「對
    於前項第九款之違規行為，採用固定或非固定式科學儀器取
    得證據資料證明者，於一般道路須至少於一百公尺……明顯
    標示之」，為同條第3項所規定，由該項係規定「『至少』
    於一百公尺」可知，該標示雖可設置於測速照相處前1百公
    尺處，但非謂僅得設置於正好前方1百公尺之處，換言之，
    於前1百公尺適當距離內之任何一處設置警示標誌，即不能
    認為與前述規定有違。
三、經查：
    （一）受處分人即異議人甲○○並不否認其所有之前述小客
          車，曾於95年7月12日上午10點7分左右，經人駕駛而
          於行經省道台1線公路北上314公里時，因行車速度為
          時速70公里而超過該路段之最高速限，致遭測速照相
          儀器拍照採證後而為警舉發之事實，且有台南縣警察
          局南縣警交字第MZ0000000號舉發違反道路交通管理
          事件通知單暨所附採證照片、台南縣警察局95年8月3
          0日南縣警交字第09500381520號函各1份附卷可參。
          又本件執勤警員所使用之雷達測速照相儀器，廠牌係
          ：GATSOMETER，規格則為：24.15GHz(K-Band)照相式
          ，且經我國經濟部標準檢驗局檢定合格（檢定合格單
          碼：J0GA0000000A,J0GA0000000B），其有效期限並
          至96年4月止等情，復有卷附之經濟部標準檢驗局95
          年4月30日雷達測速儀檢定合格證書1紙可資佐參，足
          見本件執勤警員所用來測速照相之雷達測速器之準確
          度及正確性，應均值得信賴，而無測速拍照錯誤之可
          能。因此，異議人所有之前開小客車，於上開時、地
          ，確有經人駕駛而行車速度超過規定最高速限之違規
          情事。
    （二）又證人即設置本件測速照相儀器進行超速取締而舉發
          本違規事件之台南縣警察局交通隊警員許鴻欽，則於
          本院調查時到庭具結證稱：「（法官問：本件是否你
          舉發，情形如何？）是我舉發的，當時我是執行活動
          測速照相勤務，本件我是以活動式的雷達測速機器測
          速的，該路段限速50，在測量地點前我們有設置臨時
          的警告標示，因為我們測速地點前當時還未有固定式
          的警告標示，但我們依規定在4百公尺左右我們設有
          「雷達測速照相」之警告標示，我們放在路旁，沒有
          防礙交通，該警告標示設計就是這種，只能放在地上
          ，放太高怕會被吹走，因為省道路較寬，所以我們放
          在旁邊，但並不會被阻擋到。速限的標誌是設在314.
          4公里處，有固定的速限標誌，且地上也有速限標誌
          。」等語（詳見本院95年10月17日訊問筆錄），據此
          並參以證人乙○○○○與異議人甲○○間，不僅未有
          任何怨隙，且係毫不相識之人，衡情證人應無設詞攀
          誣，或虛構違規事實以陷害異議人之道理。況警員執
          行公務時，本身即受有行政懲處責任之監督，且其到
          庭具結作證，更係以刑事責任擔保其證言之真實性，
          故證人警員之上開證述內容，經核尚無不可採信之處
          。從而，本件執勤警員所設置之測速警告標示，應係
          在實際測速照相地點前之4、5百公尺處無疑。
    （三）受處分人即異議人甲○○雖辯稱：對於超速行為之取
          締，經以科學儀器取得證據資料證明其行為違規者，
          該科學儀器應採固定式，且其警告標示應設置於前1
          百公尺處，然本件測速照相儀器係臨時所設置，且其
          警告標示係設置於該省道314.5公里處，是本件舉發
          顯與法有違等語，然參照前述條文規定及說明，可知
          關於行車速度超過規定最高速限之取締，如係經以科
          學儀器取得證據資料證明其行為違規者，該科學儀器
          並非不得採用非固定式，故本件執勤警員使用非固定
          式之測速照相儀器進行超速採證，經核於法尚難認為
          有何違誤。又測速照相之警告標示以設置於前1百公
          尺適當距離內之任何一處即為已足，並非必定設置於
          正好前方1百公尺處，而如前述，本件執勤警員設置
          之測速警告標示，距離該實際測速照相地點，不僅已
          超過1百公尺，而且係在適當距離之4、5百公尺左右
          ，足見本件警告標示之設置亦難認為有何與法不符之
          處，故異議人上開所辯，經核顯係對於相關法規之誤
          解所致，尚非可採。
    （四）按交通勤務警察或依法令執行交通稽查任務人員，開
          單舉發違反道路交通管理處罰條例所列之違規事實，
          經公路主管機關或警察機關所為之裁決處罰，本質上
          為行政處分，係公務員基於職務上權力，依法就特定
          之具體事件所為具公法上效果之單方行政行為。而根
          據公務員為公法上行為具有公信力之原則，立法者乃
          於道路交通管理處罰條例法規中制訂相關規定，使交
          通勤務警察或依法令執行交通稽查任務人員，在特殊
          情形下，當場不能或不宜攔截製單舉發時，得當機處
          置而就違規適時予以逕行舉發（參見道路交通管理處
          罰條例第7條之2之規定），以達成維護交通秩序安全
          及公共安全之行政目的。反之，若謂公務員一切行政
          行為，均需預留客觀證據以證明其所認定之事實為真
          實，則國家行政勢必受到相當程度之阻礙，而且相關
          行政目的亦難以順利達成，故刑事訴訟法中就犯罪證
          據有關之規定，與屬於行政秩序罰之交通違規裁罰本
          旨不相符合之部分，自不在得以準用之列。從而，交
          通違規行政爭訟之舉證責任原理，應非如刑事案件中
          ，必須超越任何合理懷疑，始可為有罪判決之嚴格證
          明程度，而係應與民事訴訟之舉證責任原理相類似，
          亦即，基本上應就行政機關與人民所各自主張有利於
          己之事實，分配其應盡之舉證責任，而非逕予適用刑
          事訴訟上之「無罪推定」原則，此觀諸行政訴訟法第
          136條，規定行政訴訟程序準用民事訴訟法第277條舉
          證責任分配原則之立法意旨，即可明瞭。
    （五）基此，受處分人即異議人甲○○雖另辯稱：本件舉發
          警員所設置之警告標示過小，又係設置於電線桿之北
          面而為電線桿所遮擋，以致無法清楚看見，顯與規定
          不符等情，然異議人並未就該警示標誌過小且遭電線
          桿遮擋之事實，提出相關事證以供調查，又證人許鴻
          欽警員就本件警示標誌設置情形之各項證述內容，經
          核亦無虛構編造之處，故異議人前述所辯是否可採，
          即非無疑。另經詳細觀察卷附之當日警告標示設置之
          現場照片內容（詳見本院卷第15頁），可知該標示呈
          長方形，標示內容則記載「前有雷達測速照相」等文
          字，而該文字係以黃底黑字之方式顯示，應甚易為駕
          駛人所注意，又該標示經查亦無過小或係置於該電線
          桿旁而遭電線桿遮擋致不易為駕駛人發現之情形，足
          見該警告標示之大小、設計與設置等，並無異議人所
          主張難以清楚看見之情況，故異議人上開所辯，自難
          憑採。何況「駕駛人駕駛汽車，應遵守道路交通標誌
          、標線、號誌之指示，並服從交通指揮人員之指揮。
          」，為道路交通安全規則第90條所明定，故駕駛人於
          駕車行駛之際，自有隨時密切注意交通標誌、標線、
          號誌之指示及交通指揮人員之指揮等義務。從而，異
          議人所有之前述小客車駕駛人，如於本件違規行為經
          測速照相採證前，即能依照前述道路交通安全規則之
          規定密切觀察並注意交通標誌、標線、號誌之設置及
          指示，則該駕駛人應可輕易發現該測速警告標示。從
          而，異議人尚難僅以該車實際駕駛人之疏忽而未注意
          警告標示之設置，而主張免除其前述之交通違規責任
          ，附此敘明。
四、綜上所述，受處分人即異議人甲○○所有之前開小客車，於
    上開時、地，經人駕駛而行經最高速限為時速50公里之路段
    時，有超速之違規事實既可認定，則原處分機關即交通部公
    路總局嘉義區監理所臺南監理站據此而引用道路交通管理處
    罰條例第40條及第63條第1項第1款等規定，並參酌違反道路
    交通管理事件統一裁罰基準表之相關內容，而裁處該小客車
    之所有人即異議人罰鍰新臺幣1千8百元，並記違規點數1點
    ，於法即無不當。至本件異議內容，經核並無理由，故應予
    以駁回。
五、據上論斷，應依道路交通案件處理辦法第19條，裁定如主文
    。
中    華    民    國    95    年    12    月     5    日
                          交通法庭  法  官  陳志成
以上正本證明與原本無異。
如不服本裁定應於送達後5日內向本院提出抗告狀（應附繕本）
。
                                    書記官  黃瓊蘭
中    華    民    國    95    年    12    月     5    日


司法院資訊處製作；財團法人民間司法改革基金會備份。
